【裁判字號】    97,交抗,650
【裁判日期】    971023
【裁判案由】    聲明異議
【裁判全文】
臺灣高等法院高雄分院刑事裁定         97年度交抗字第650號
抗  告  人  高雄市政府交通局
代  表  人  甲○○
受處分人    乙○○
上列抗告人因違反道路交通管理處罰條例聲明異議案件，不服臺
灣高雄地方法院中華民國97年9 月2 日裁定（97年度交聲字第15
65號），提起抗告，本院裁定如下：
    主  文
原裁定撤銷。
原處分關於罰鍰新臺幣肆萬伍仟元部分撤銷。
前項撤銷部分不罰。
    理  由
一、抗告意旨略以：按行罰法第26條固規定：一行為同時觸犯刑
    事法律及違反行政法上義務規定者，依刑事法律處罰之。但
    其行為應處以其他種類行政罰或得沒入之物而未經法院宣告
    沒收者，亦得裁處之。前項行為如經不起訴處分或為無罪、
    免訴、不受理、不付審理之裁判確定者，得依違反行政法上
    義務規定裁處之。惟按刑事訴訟法所規定之緩起訴處分，乃
    附條件之不起訴處分，本質上為不起訴處分之一種，至檢察
    官為緩起訴處分時，依刑事訴訟法第253 條之2 第1 項規定
    所為命被告於一定期間內遵守或履行事項之諭知，似屬一種
    特殊之「處遇措施」，並非「刑罰」，緩起訴處分確定，視
    同不起訴處分後，依行政罰法第26條第2 項之規定，似非不
    得依違反行政法上義務之規定裁處。本案原處分機關依道路
    交通管理處罰條例第35條第1 項第1 款規定對受處分人裁罰
    新台幣45,000元並無不當。原裁定未予審酌，似有誤會，爰
    請撤銷原裁定，另為適法之裁定等語。
二、按觸犯刑事法律之犯罪行為，除得經檢察官之起訴，並由法
    院審理後，為有罪科刑、無罪、免訴、不受理、不付審理之
    裁判外，如檢察官認該行為所涉為死刑、無期徒刑或最輕本
    刑3 年以上有期徒刑以外之罪，於參酌刑法第57條所列事項
    及公共利益之維護，認以緩起訴為適當者，得定1 年以上3
    年以下之緩起訴期間為緩起訴處分，並同時命被告為一定之
    金錢給付，因該金錢給付係附隨於緩起訴處分之負擔，性質
    上雖非刑罰，惟就被告而言，仍不無被強制剝奪財產權之性
    質，仍屬其為犯罪所付出之代價，其於刑事訴訟程序中由檢
    察官命被告支付一定金額，乃剝奪其財產權之處罰，雖與刑
    法中罰金刑之刑名有異，且無須經法院判決，惟性質上應認
    仍屬被告犯罪，依刑事法律所為之處罰。而屬行政罰法第26
    條第1 項規定：「一行為同時觸犯刑事法律及違反行政法上
    義務規定者，依刑事法律處罰之」，所稱之「依刑事法律處
    罰之」。
三、經查：
  (一)異議人即受處分人乙○○於酒後騎乘車牌號碼ZNK-310 號輕
    型機車上路，於95年11月16日晚間9 時42分許，在高雄市○
    ○路與四維路口，經警攔查及對異議人實施吐氣酒精濃度測
    試，測得其呼氣酒精濃度達每公升0.65毫克，即以異議人違
    反道路交通管理處罰條例第35條第1 項第1 款規定掣單舉發
    。異議人並因上開酒後駕車之行為，同時犯刑法第185 條之
    3 公共危險罪，經臺灣高雄地方法院檢察署檢察官以95年度
    偵字第30467 號為緩起訴處分，其期間為1 年，異議人應支
    付新台幣，（下同）10,000元給財團法人犯罪被害人保護協
    會高雄分會，上開緩起訴處分後經臺灣高等法院高雄分院檢
    察署以96年度上職議字第223 號處分書駁回再議確定。異議
    人事後已於96年2 月16日支付10,000元給財團法人犯罪被害
    人保護協會高雄分會完畢，上開緩起訴處分並於97年1 月8
    日期滿，惟原處分機關就前開同一酒後駕車行為，仍於97年
    6 月23日對異議人裁處罰鍰45,000元等情，有臺灣高等法院
    被告前案紀錄表、臺灣高雄地方法院檢察署95年度偵字第30
    467 號緩起訴處分書、臺灣高等法院高雄分院檢察署96年度
    上職議字第223 號處分書、臺灣高雄地方法院檢察署檢察官
    執行緩起訴處分命令通知書、第一商業銀行存款存根聯各1
    份在卷可稽（見原審卷第5 頁、第13至16頁）及有高雄市政
    府警察局高市警交字第B00000000 號舉發違反道路交通管理
    事件通知單、高市交裁字第裁32-B00000000號違反道路交通
    管理事件裁決書各1 份附卷可憑（見原審卷第2 、17頁）。
  (二)依上開說明，本件對於性質相同之金錢裁罰，已經檢察官處
    以具有實質刑事處罰性質之緩起訴處分並命被告為金錢給付
    ，即不得就同一違規事實再處以相同類型之行政秩序罰。至
    道路交通管理處罰條例第35條第8 項所規定：「前項汽車駕
    駛人，經裁判確定處以罰金低於本條例第92條第3 項所訂最
    低罰鍰基準規定者，應依本條例裁決繳納不足最低罰鍰之部
    分。」，條文既已明定為『裁判確定處以罰金』，當係指法
    院確定判決所科罰金刑低於最低罰鍰基準而言，而無從擴大
    解釋為包含其他機關所為處分、處罰。檢察官為緩起訴處分
    ，並命被告支付一定金額，明顯並非法院「裁判確定處以罰
    金」，自無適用該條規定之餘地。況依行政罰法第26條之立
    法理由「一行為同時觸犯刑事法律及違反行政法上義務規定
    時，由於刑罰與行政罰同屬對不法行為之制裁，而刑罰之懲
    罰作用較強，故依刑事法律處罰，即足資警惕時，實無為一
    事二罰再處行政罰之必要，且刑事法律處罰，由法院依法定
    程序為之，較符合正當法律程序，應予優先適用。」觀之，
    當處罰目的相同，刑事處罰之懲罰功能較強，應「優先」適
    用，既為行政罰法第26條立法之目的，自無「同時」適用行
    政罰規定處罰之必要。
  (三)原審參酌道路交通管理處罰條例第92條第3 項及違反道路交
    通管理事件統一裁罰基準表之規定，其最低罰鍰為45,000元
    ，扣除異議人依檢察官緩起訴處分支付之10,000元，尚應處
    以罰鍰35,000元，因而撤銷原處分機關關於裁處異議人罰鍰
    45,000元部分，改為裁處異議人罰鍰35,000元，即有未恰。
    應由本院將原裁定予撤銷，並諭知「原處分關於罰鍰新臺幣
    肆萬伍仟元部分撤銷，前項撤銷部分不罰。」。
四、據上論結，應依道路交通案件處理辦法第26條，刑事訴訟法
    第413條，裁定如主文。
中    華    民    國    97    年    10    月    23    日
                刑事第一庭  審判長法  官  郭雅美
                                  法  官  張意聰
                                  法  官  莊崑山
以上正本證明與原本無異。
本裁定不得再抗告。
中    華    民    國    97    年    10    月    23    日
                                  書記官  葉淑華


司法院資訊處製作；財團法人民間司法改革基金會備份。
